臺灣臺南地方法院交通事件裁定　　　　　　　　　　九十三年度交聲字第三四號
　　移 送機 關　交通部公路總局嘉義區監理所麻豆監理站
　　受 處分 人
　　即 異議 人　甲○○
右列受處分人因違反道路交通管理處罰條例案件，對於交通部公路總局嘉義區監理所
麻豆監理站九十三年六月三十日所為之裁決處分（處分案號：麻監裁罰字第裁七五─
Ｚ00000000號）聲明異議，本院裁定如左：
    主  文
異議駁回。
    理  由
一、聲明異議意旨略以：受處分人即異議人甲○○雖於民國九十三年五月三十一日十
    五時五十二分許，駕駛車牌號碼ＨＱ─九三七九號自用小客車，行經國道三號高
    速公路南向二七七‧八公里處附近時，有行駛內側車道之情形，然因該路段為彎
    道，異議人係為避免危險而減速，在經過彎道後，異議人即準備進行超車，並非
    無故占用內側車道；此外，執勤警員當時雖有著制服，但並未帶警帽及配戴識別
    標誌，也未出示證件，顯然未依規定執行勤務，故異議人不服原裁處，而提起本
    件異議云云。
二、汽車行駛於高速公路或設站管制之道路，而不遵管制之規定者，處汽車駕駛人新
    臺幣三千元以上六千元以下罰鍰，並記違規點數一點，道路交通管理處罰條例第
    三十三條第一項及第六十三條第一項第一款分別定有明文。其次，汽車行駛高速
    公路，其車道之使用，應依設置之交通標誌、標線或號誌之規定，無設置者，汽
    車行駛於同向三車道路段，大型車與排氣量小於一千立方公分或行駛速率低於每
    小時八十公里之較慢速車輛，應行駛於外側車道，為超越同向之前車時得暫時利
    用中線車道超越前車，禁止行駛或變換車道行駛內側車道。排氣量超過一千立方
    公分及其行車速率每小時八十公里以上之小型車輛可行駛中線車道，為超越同向
    之前車時，得暫時利用內側車道超越前車，高速公路交通管制規則第八條第一項
    第二款亦規定甚明；另駕駛人駕駛汽車，應遵守道路交通標誌、標線、號誌之指
    示，道路交通安全規則第九十條前段並已規範明確。基此，汽車行駛於高速公路
    時，駕駛人對於車道之使用，原則上應依交通標誌之指示，假若無交通標誌、標
    線或號誌之設置時，則排氣量超過一千立方公分及其行車速率每小時八十公里以
    上之小型車輛，行駛於同向三車道之路段，駕駛人除了為超越同一車道之前車時
    ，而得以暫時利用內側車道超越前車外，其餘情況下則不得占用內側車道。至排
    氣量超過一千立方公分之小型車輛，得以最高速限於內側車道繼續行駛，應僅以
    該車係行駛於同向「二」車道路段者為限（參照高速公路交通管制規則第八條第
    一項第一款但書規定），如該車係行駛於同向「三」車道路段時，除有暫時利用
    內側車道超車之必要外，不論其是否以最高速限行駛，均不得占用內側車道，故
    汽車駕駛人是否占用內側車道，尚非僅以行車速度為判斷之唯一依據。
三、經查：
（一）受處分人即異議人甲○○並不否認其於九十三年五月三十一日十五時五十二分
      許，駕駛車牌號碼ＨＱ─九三七九號自用小客車，行經同向三車道之國道三號
      高速公路南向二七七‧八公里處附近時，有行駛內側車道之情形，且有內政部
      警政署國道公路警察局公警局交字第Ｚ00000000號舉發違反道路交通
      管理事件通知單及該警察局第八警察隊九十三年六月十八日公警八交訴字第０
      九三０００一一七一號函各一份附卷可參。另證人即當日舉發本違規事件之上
      開警察局第八警察隊古坑分隊警員葉特級亦於本院調查時到庭具結證稱：「（
      問：本件是否你告發的，情形如何？）是我告發的，當時我們服持雷射槍取締
      超速的勤務，在三百一十二公尺之前就看到異議人駕駛的自小客車占用內側車
      道，速度稍慢」、「他也沒有打方向燈要變換車道的意思，我就以雷射槍測距
      ，距離是三百一十二公尺，我鎖定他之後，他還是行駛於內側車道，直到我攔
      下他。」、「他是內側車道的第一部車」等語（詳見本院九十三年八月三日訊
      問筆錄），而參諸證人葉特級警員與異議人間不僅未有任何怨隙，且係毫不相
      識之人，衡情證人葉特級應無設詞攀誣，或是虛構違規事實以陷害異議人之道
      理。何況警員執行公務時，本身即受有行政懲處責任之監督，且其到庭具結作
      證，更係以刑事責任擔保其證言之真實性，故證人葉特級警員之上開證述內容
      ，以及其所紀錄舉發之本件違規事實，經核尚無不可採信之處。因之，異議人
      於右述時、地，駕駛小客車行駛於高速公路時，確有未依規定而占用內側車道
      ，以致有不遵高速公路管制規定之違規行為，應尚可認定。
（二）次按汽車超車時，應顯示左方向燈並於前車左側保持半公尺以上之間隔超過，
       行至安全距離後，再顯示右方向燈駛入原行路線，道路交通安全規則第一百
       零一條第五款定有明文，故行駛於高速公路中間車道之汽車駕駛人欲超越前
       方車輛時，雖得利用內側車道超車，然於超越前車並行至安全距離後，即應
       駛入原行之中間車道。而查受處分人即異議人甲○○雖辯稱：伊於行經彎道
       時，雖為避免危險而減速，然在經過彎道後，伊即準備進行超車，並非無故
       占用內側車道云云。然參照證人葉特級前開證述即知，異議人於證人葉特級
       開始測速之三百一十二公尺前至遭警攔停之期間內，均行駛於內側車道，已
       至少行駛內側車道達三百一十二公尺，且其前方亦無其他車輛阻擋，此時，
       縱使異議人確因超車而有行駛內側車道之必要，惟參照前開說明，異議人於
       超越前車時，即應在行至安全距離後駛入原行之中間車道，以避免占用內側
       車道，然異議人前方既無車輛阻擋或發生其他異常狀況使其無法駛回原行中
       間車道之情形下，異議人本應加速行駛至安全距離後，隨即駛回原行之中間
       車道，但其卻仍持續行駛內側車道至少達三百一十二公尺以上之距離，則異
       議人確有占用內側車道行駛之違規情形，應屬無疑；此外，證人葉特級警員
       另證稱：「中間車道的車輛都紛紛超越異議人」等語及異議人當時之車速經
       雷射槍測速之結果係時速九十四公里等情可知，縱使該路段確屬彎道，其彎
       度應尚未達於必須立即減速始能避免危險之程度，此時如異議人因行經彎道
       減速而無法於短時間內超越右方車輛時，即應找尋適當時機駛回原行之中間
       車道，以便讓出內側車道供其他車輛超車使用，尚不得僅因其個人對於「危
       險」之主觀判斷，即得以「避免危險而減速」為理由，持續占用內側車道。
       據此，受處分人即異議人甲○○前開所辯：異議人於行經彎道時，雖為避免
       危險而減速，然在經過彎道後，異議人即準備進行超車，並非無故占用內側
       車道云云，經核並非可採。
（三）又異議人甲○○雖另辯稱：執勤警員當時雖有著制服，但並未帶警帽及配戴識
      別標誌，也未出示證件，顯然未依規定執行勤務云云。然證人葉特級警員既於
      本院調查時具結證稱：「我有穿警察制服、戴帽子，且有警車，從外觀上已足
      以辨明我是警察，且異議人對此也沒有質疑，否則我會出示證件」等語（詳見
      本院九十三年八月三日訊問筆錄），縱使執勤警員並未出示證件，應無礙於異
      議人對於警察執行勤務之認識，因之，異議人尚難執此為其免罰之依據。
四、綜上所述，受處分人即異議人甲○○於前開時、地，駕駛上述小客車，有違規行
    駛內側車道而不遵管制規定之違規情事既可認定，則原處分機關即交通部公路總
    局嘉義區監理所麻豆監理站，據此並引用道路交通管理處罰條例第三十三條第一
    項及第六十三條第一項第一款等規定，裁處異議人罰鍰新臺幣三千元，並記違規
    點數一點，於法尚稱妥適。至本件異議人異議內容，經核並無理由，故應予以駁
    回。
五、據上論斷，應依道路交通案件處理辦法第十九條，裁定如主文。
中      華      民      國    九十三    年     十二     月    三十一    日
                              臺灣臺南地方法院交通法庭
                                  法  官  鄭燕璘
右正本證明與原本無異。
如不服本裁定應於送達後五日內向本院提出抗告狀。
                                  書記官  陳金堂
中      華      民      國    九十四    年     一       月      五      日
